【裁判字號】    98,抗,286
【裁判日期】    981216
【裁判案由】    本票裁定
【裁判全文】
臺灣桃園地方法院民事裁定               98年度抗字第286號
抗  告  人  甲○○（原名：謝其.
上列抗告人因與相對人乙○○間本票裁定事件，對於中華民國98
年10月30日本院簡易庭98年度司票字第7083號裁定提起抗告，本
院裁定如下：
    主  文
抗告駁回。
抗告程序費用新台幣壹仟元由抗告人負擔。
    理  由
一、按執票人向本票發票人行使追索權時，得聲請法院裁定後強
    制執行。票據法第123 條定有明文。又本票執票人依上開法
    條之規定，聲請法院裁定及抗告法院之裁定，僅依非訟事件
    程序，以審查強制執行許可與否，並無確定實體上法律關係
    存否之效力，如發票人就票據債務之存否有爭執時，應由發
    票人提起確認之訴，以資解決，最高法院56年台抗字第714
    號、57年台抗字第76號著有判例。
二、本件抗告意旨略以：本票准許強制執行之裁定，係強制執行
    法第4 條第1 項第6 款之執行名義，屬非訟事件程序，法院
    之裁定並無確定實體法律關係之效力。參酌本票具提示性及
    繳回性，執票人行使追索權，仍須提示票據始能行使權利。
    如未踐行付款之提示，依票據法第124 條準用第85條第1 項
    規定，其行使追索權之形式要件未備，即不得聲請裁定准就
    本票票款為強制執行。抗告人雖為系爭本票之發票人，然抗
    告人於接到本院民事裁定前，從未接獲相對人之任何提示，
    相對人自應就有提示乙節，負舉證責任。綜上所陳，相對人
    未舉證有向抗告人提示本票之情，其追索權自不合法，原裁
    定自無理由，為此提起本件抗告，並聲明：原裁定廢棄等語
    。
三、本件相對人於原審主張：伊執有抗告人所簽發如原裁定附表
    所示免除作成拒絕證書之本票4 紙，合計票面金額為新台幣
    35萬元，發票日均為民國96年6 月9 日，到期日亦均為96年
    6 月9 日，系爭本票經相對人屆期提示後未獲付款，為此依
    票據法第123 條規定聲請裁定就上開面額及均自96年6 月9
    日起算之法定利息許可強制執行等情，已據其提出系爭本票
    4 紙為證據。經查，相對人提出之系爭本票，均已記載發票
    人、發票日、到期日及票面金額，雖未記載付款地，惟發票
    人之地址則記載為桃園縣楊梅鎮○○街12號，依票據法第12
    0 條第5 項之規定，應以上址為付款地，核屬本院轄區，則
    原裁定予以准許，形式上審查即無不合。抗告人雖辯稱相對
    人未向其提示系爭本票等語，然按，本票上雖有免除作成拒
    絕證書之記載，執票人仍應於所定期限內，為付款之提示，
    但對於執票人主張未為提示者，應負舉證之責。票據法第12
    4 條、第95條定有明文。是本票內記載免除作成拒絕證書者
    ，票據債務人若抗辯執票人未經提示付款，應負舉證之責。
    而本件抗告人並未就相對人未為提示之事實舉證以實其說，
    依上開說明，其抗告即難認為有理由，應予駁回。
四、據上論結，本件抗告為無理由，依非訟事件法第46條、第21
    條第2 項、第24條第1 項，民事訴訟法第495 條之1 第1 項
    、第449 條第1 項、第78條，裁定如主文。
中    華    民    國    98    年    12    月    16    日
                民事第一庭  審判長法  官  郭琇玲
                                  法  官  吳爭奇
                                  法  官  范明達
正本係照原本作成。
本裁定不得再抗告。
中    華    民    國    98    年    12    月    17    日
                                  書記官  張豐松


司法院資訊處製作；財團法人民間司法改革基金會備份。
